臺灣板橋地方法院刑事判決　　　　　　　94年度訴緝字第15號
公訴人　臺灣板橋地方法院檢察署檢察官
被　告　甲○○
上列被告因偽造文書等案件，經檢察官提起公訴（九十一年度偵
字第一九八四四號、第二六四八號、第二一六五號、第二一
三二三號、九十二年度偵字第一四三七號），因被告於本院準備
程序中為有罪之陳述，嗣經本院合議庭裁定以簡式審判程序審理
，本院判決如下：
    主  文
甲○○共同行使偽造私文書，足以生損害於公眾及他人，處有期
徒刑參月，如易科罰金，以佰元折算壹日，緩刑貳年。附表所
示偽造之印文及其印章，均沒收。
    事  實
一、甲○○前曾於民國88違反能源管理法案件，經本院於88年12
    月10日，以88年度易字第2977號判處拘役30日確定，於89年
    2 月10日易科罰金執行完畢（未構成本件累犯）。其因急需
    用錢，復因信用不佳、欠缺資力證明而無法向金融機構貸款
    ，明知並未在附表所示之行號任職，亦未自該行號取得任何
    薪資，未達准予核貸之條件，為圖能順利貸得款項，因駕駛
    計程車搭載林文祥集團內之業務人員翁鵬斐（另行審結），
    經由翁鵬斐之介紹，乃與林文祥集團內之人員（另行審結，
    址設臺北縣新莊市○○路二七○巷十四號九樓，以「祥家公
    司」、「祐融公司」、「捷偉公司」為名，以下稱林文祥集
    團）基於行使偽造私文書、特種文書及意圖為自己不法所有
    之犯意聯絡，以核貸金額百分之二十至三十為代辦費用及偽
    造信用證明文件費用八千元為代價，於民國91 年7月24日臺
    北縣新莊市○○路二七○巷十四號九樓「祥家公司」內，填
    載首都銀行消費性信用貸款申請書、委任書，並提供
    影本及
    明、薪資明細表、各類類所得扣繳暨免扣繳憑單第三聯即收
    執聯（下稱扣繳憑單），在不詳時地，利用不知情之刻印店
    ，偽刻附表所示公司行號及其負責人印章，在附表所示之時
    間偽造附表所示行號及其負責人之印文，持向臺北市○○○
    路○段一七號三樓「菲商菲律賓首都銀行臺北分公司」（
    以下稱首都銀行），代辦如附表所示金額之信用貸款。迨審
    核通過後，林文祥集團內承辦人員即通知甲○○，由林文祥
    集團內楊書銘等人陪同前往前往首都銀行，辦理對保手續，
    致使首都銀行不知情之承辦人員誤認甲○○之職業、收入及
    償債能力，而核撥款項，楊書銘等人再會同甲○○提領貸款
    ，並由甲○○將代辦費用及偽造信用證明文件費用交予楊書
    銘後，所餘款項，始歸貸款人甲○○所有，足生損害附表所
    示之行號、負責人及首都銀行。
二、案經首都銀行告訴暨內政部警政署刑事警察局移請臺灣板橋
    地方法院檢察署檢察官偵查起訴，因甲○○於本院準備程序
    中為有罪之陳述，經本院合議庭裁定以簡式審判程序審理。
    理  由
壹、關於程序：
    按「除被告所犯為死刑、無期徒刑、最輕本刑為三年以上有
    期徒刑之罪或高等法院管轄第一審案件者外，於前條第一項
    程序進行中，被告先就被訴事實為有罪之陳述時，審判長得
    告知被告簡式審判程序之旨，並聽取當事人、代理人、辯護
    人及輔佐人之意見後，裁定進行簡式審判程序」刑事訴訟法
    第二百七十三條之一第一項定有明文。查被告甲○○涉犯刑
    法第二百十六條、第二百十條之行使偽造私文書罪，第二百
    十六條、第二百十二條之行使偽造特種文書罪，及刑法第三
    百三十九條第一項之詐欺取財罪，法定本刑均非最輕本刑為
    三年以上有期徒刑之罪，且被告於本院94年2 月4 日準備程
    序進行中，復就被訴之事實為有罪之陳述，經告知被告簡式
    審判程序之旨，被告及公訴人對於本件改依簡式審判程序審
    理亦均表示無意見，本院即依前揭刑事訴訟法規定，裁定進
    行簡式審判程序，合先敘明。
貳、關於實體：
一、訊據被告甲○○對右揭行使偽造文書、行使偽造特種文書、
    詐欺取財之犯罪事實，於本院審理中坦承不諱，並與證人即
    首都銀行徵信科科長吳俊成、消費金融業務部代科長張維玫
    、張慧玲及曾里沙於警詢時證述之情節相符（見內政部警政
    署刑事警察局刑案偵查卷宗第665 頁至第689 頁），復有名
    片、首都銀行消費性信用貸款申請書、首都銀行信用貸款評
    分表、首都銀行進件初審報告表、被告持以向首都銀行辦理
    信用貸款之如附表所示之行號在職證明書、各類所得稅扣繳
    暨免扣繳憑單第三聯即收執聯及薪資明細表、
    財政部金融局之調件明細表及萬泰商業銀行小額循環信用貸
    款申請書、各公司登記資料、客戶個人資料表、退件客戶申
    請資料表、各式單據樣本在卷，另有傳真機、電腦設備、行
    動電話、行動電話ＳＩＭ卡、市內電話機及偽刻之印章扣案
    可資佐證。事證明確，被告犯行，洵堪認定。
二、查在職證明書、薪資明細表係關於當事人服務、能力之證明
    ，屬刑法第二百十二條之特種文書；扣繳憑單則係扣繳義務
    人記載納稅義務人扣繳稅額情形，供申報稅捐之文書，屬刑
    法第二百十條之私文書。被告明知原不符合辦理信用貸款之
    條件，竟意圖為自己不法所有，以行使偽造扣繳憑單、在職
    證明書及薪資明細表之詐騙方式申請貸款，致首都銀行誤認
    其條件符合而核准貸款，足以生損害於如附表所示之行號、
    負責人及首都銀行臺北分行審核貸款之正確性。是核被告所
    為，係犯刑法第二百十六條、第二百十條之行使偽造私文書
    罪，第二百十六條、第二百十二條之行使偽造特種文書罪，
    及刑法第三百三十九條第一項之詐欺取財罪既遂罪。其偽造
    印文之行為係偽造文書之部分行為，不另論擬；又偽造私文
    書、特種文書後復持以行使，其偽造之低度行為應為行使之
    高度行為所吸收，均不另論罪。被告行使偽造私文書、行使
    偽造特種文書、詐欺取財罪之犯行與林文祥集團等人有犯意
    聯絡及行為分擔，為共同正犯。又其等利用不知情之刻印店
    偽刻附表所示行號及負責人之印章，係屬間接正犯。被告以
    一行使行為同時觸犯行使私文書罪及行使特種文書罪，係一
    行為觸犯數罪名之想像競合犯，應依刑法第五十五條之規定
    從一重論以行使偽造私文書罪處斷。又被告所為行使偽造私
    文書罪、詐欺取財罪，有方法目的之牽連關係，應依刑法第
    五十五條從一重之行使偽造私文書罪處斷。爰審酌被告犯罪
    之動機、目的、手段、犯罪所生之損害、事後還款情形，及
    犯罪後坦承犯行，態度良好等一切情狀，量處如主文所示之
    刑，並諭知易科罰金之折算標準，以資懲儆。又查被告前未
    曾受有期徒刑以上刑之宣告，有臺灣高等法院被告全國前案
    紀錄表附卷可按，其因一時失慮，偶罹刑典，然事後已坦承
    犯行，深具悔意，信其經此刑之宣告後，均應知警惕而無再
    犯之虞，本院因認對被告所宣告之刑以暫不執行為適當，爰
    依刑法第七十四條第一款予以宣告緩刑如主文所示，用啟自
    新。
三、被告所行使偽造之文書已持交首都銀行，已因行使而非屬被
    告所有，不諭知沒收。如附表所示之在職證明書、薪資明細
    表上偽造之印文及印章，均屬偽造之印文、印章，爰依刑法
    第二百十九條規定諭知沒收。
據上論斷，應依刑事訴訟法第二百七十三條之一第一項、第二百
九十九條第一項前段，刑法第二十八條、第二百十六條、第二百
十條、第二百十二條、第三百三十九條第一項、第五十五條、第
四十一條第一項前段、第七十四條第一款、第二百十九條，罰金
罰鍰提高標準條例第一條前段、第二條，判決如主文。
本案經檢察官葉志飛到庭執行職務。
中　　華　　民　　國　　94　　年　　2 　　月　　25　　日
                  刑事第11庭法  官  潘  翠  雪
上列正本證明與原本無異。
如不服本判決，應於送達後十日內向本院提出上訴狀
                            書記官  江  文  彬
中　　華　　民　　國　　94　　年　　2 　　月　　25　　日
附錄本案論罪科刑法條全文：
中華民國刑法第210條
(偽造變造私文書罪)
偽造、變造私文書，足以生損害於公眾或他人者，處五年以下有
期徒刑。
中華民國刑法第212條
(偽造變造特種文書罪)
偽造、變造護照、旅券、免許證、特許證及關於品行、能力服務
或其他相類之證書、介紹書，足以生損害於公眾或他人者，處一
年以下有期徒刑、拘役或三百元以下罰金。
中華民國刑法第216條
(行使偽造變造或登載不實之文書罪)
行使第二百十條至第二百十五條之文書者，依偽造、變造文書或
登載不實事項或使登載不實事項之規定處斷。
中華民國刑法第219條
(沒收之特例)
偽造之印章、印文或署押，不問屬於犯人與否，沒收之。
中華民國刑法第339條
(普通詐欺罪)
意圖為自己或第三人不法之所有，以詐術使人將本人或第三人之
物交付者，處五年以下有期徒刑、拘役或科或併科一千元以下罰
金。
以前項方法得財產上不法之利益或使第三人得之者，亦同。
前二項之未遂犯罰之。
附表：
┌─┬───┬─────┬─────┬───┬────┬────────┐
│編│姓名  │文件名稱  │偽造之任職│負責人│日期及  │備註            │
│號│      │          │單位      │      │貸款金額│（應沒收之印文）│
├─┼───┼─────┼─────┼───┼────┼────────┤
│一│甲○○│在職證明  │鑫和汽車商│徐金德│91.7.24 │在職證明書上偽造│
│  │      ├─────┤行        │      ├────┤鑫和汽車商行及負│
│  │      │薪資證明  │          │      │91年4 、│責人徐金德之印文│
│  │      ├─────┤          │      │5 、6 月│共貳枚。薪資明細│
│  │      │扣繳憑單  │          │      │份      │表上偽造鑫和汽車│
│  │      │          │          │      ├────┤商行及負責人徐金│
│  │      │          │          │      │20萬元  │德之印文共陸枚。│
└─┴───┴─────┴─────┴───┴────┴────────┘
